臺灣高等法院高雄分院刑事判決　　　　96年度交上易字第16號
上　訴　人　臺灣屏東地方法院檢察署檢察官
上　訴　人
即　被　告　甲○○
選任辯護人　周春米　律師
上列上訴人因被告過失致死案件，不服臺灣屏東地方法院95年度
交訴字第87號中華民國95年11月23日第一審判決（起訴案號：臺
灣屏東地方法院檢察署95年度偵字第5321號），提起上訴，本院
判決如下：
     主  文
上訴駁回。
     事  實
一、甲○○於民國（以下同）95年6 月12日上午5 時40分許，駕
    駛車號9W-7065 號自小客車沿屏東縣車城鄉○○村○○路段
    由北往南方向行駛，原應注意行車時速不得超過速限50公里
    ，而依當時天候晴朗、清晨、柏油乾躁路面、路面無缺陷、
    無障礙物且視距良好之客觀環境，並無不能注意之情事，竟
    疏於注意道路速限之交通號誌，仍以時速六、七十公里之速
    度超速行駛，且未充分注意車前狀況，於行經該路段墾4 之
    1 道路5 公里處時，適逢楊天騎乘車號ZNL-627 號輕型機
    車，在其右前方，往同方向行駛，亦未注意轉彎車應暫停讓
    直行車先行，即突然向左轉彎，甲○○見狀後隨即駕車向左
    閃避，卻仍因閃煞不及，致其所駕駛之自小客車車頭撞擊楊
    天所騎乘之輕型機車左側車身，致楊天受有頸椎骨折併
    出血性休克當場死亡。
二、案經屏東縣警察局恆春分局移送臺灣屏東地方法院檢察署檢
    察官相驗，及楊天之女乙○○訴由臺灣屏東地方法院檢察
    署檢察官偵查起訴。
     理  由
一、上開駕車肇事致被害人楊天死亡之事實，已据被告甲○○
    於原審及本院審理時坦承不諱，並有道路交通事故現場圖、
    道路交通事故調查報告表(一)(二)、現場照片24張在卷可稽；又
    被害人確因本件車禍，受有頸椎骨折併出血性休克當場死亡
    ，亦經臺灣屏東地方法院檢察署檢察官督同法醫師相驗屬實
    ，有相驗筆錄、相驗屍體證明書、鑑定驗斷書附卷可憑。按
    駕駛人駕駛汽車，應遵守道路交通標誌、標線、號誌之指示
    ；行車速度，依速限標誌或標線之規定，道路交通安全規則
    第90條第1 項、第93條第1 項分別定有明文。被告甲○○考
    領有普通小型車駕駛執照，於行經肇事地，理應注意上開規
    定，而依當時天候晴、清晨、柏油乾躁路面、路面無缺陷及
    障礙物、視距良好等情形，此有道路交通事故調查報告表(一)
    可稽，並無不能注意之情事，竟疏於注意道路速限之交通號
    誌，而以時速六、七十公里速度超速行駛，且未充分注意車
    前狀況，致煞閃不及，所駕自小客車之車頭撞擊被害人所騎
    輕型機車左側車身，致被害人因此受傷當場死亡，被告甲○
    ○應負過失責任甚明。至被害人未注意轉彎車應暫停讓直行
    車先行，即貿然左轉，亦有疏失，然此並不能解免被告甲○
    ○過失罪責。又本件車禍經送臺灣省高屏澎區車輛行車事故
    鑑定委員會鑑定及台灣省車輛行車事故覆議鑑定委員會覆議
    鑑定，均認為被告甲○○就本件車禍之發生為肇事次因，有
    各該鑑定書可憑（見相驗卷第57、58頁、本院卷第28頁），
    是被告甲○○對本件車禍之發生顯有過失，再被告甲○○之
    過失行為與被害人死亡間，具有相當因果關係，事證明確，
    被告甲○○犯行已堪認定。
二、核被告甲○○所為，係犯修正前刑法第276 條第1 項之過失
    致死罪。又依告訴人於偵查中之指訴及卷附恆春分局車禍處
    理小組於95年6 月12日所製作之偵查報告所載，可知被告甲
    ○○於肇事後有留在現場，並於警員到場後向警員坦承肇事
    ，核與自首之要件相符，爰依修正前刑法第62條前段規定減
    輕其刑。
三、按行為後法律有變更者，適用行為時之法律，但行為後之法
    律有利於行為人者，適用最有利於行為人之法律，刑法第2
    條第1 項定有明文。本件被告甲○○行為後，刑法及刑法施
    行法業於94年2 月2 日經總統以華總一義字第09400014901
    號令修正公布，並於95年7 月1 日施行，參酌最高法院95年
    5 月23 日 刑事庭第8 次會議決議意旨，刑法第2 條第1 項
    之規定，係規範行為後法律變更所生新舊法律比較適用之準
    據法，於刑法修正施行後，應適用刑法第2 條第1 項之規定
    ，為「從舊從輕」之比較。另於比較時應就罪刑有關之共犯
    、未遂犯、想像競合犯、牽連犯、連續犯、結合犯，以及累
    犯加重、自首減輕暨其他法定加減原因（如身分加減）與加
    減比例等一切情形，本於統一性及整體性原則，綜其全部罪
    刑之結果而為比較。茲就本件刑法修正前、後之條文比較適
    用如下：
（一）刑法第276 條第1 項之罰金刑業經刑法施行法第1 條之1
      規定，修正提高30倍，並由銀元改為新台幣，亦即法定罰
      金刑為新台幣6 萬元以下，及依修正後刑法第33條第5 款
      規定「罰金：新台幣1 千元以上，以百元計算之」等規定
      觀之，修正後刑法第276 條第1 項之罰金刑，最低為新台
      幣1 千元；而修正前刑法第276 條第1 項之罰金刑，法定
      最高罰金刑度依修正前之罰金罰鍰提高標準條例第1 條前
      段規定提高為10倍，為銀元2 萬元即新台幣6 萬元，另依
      修正前刑法第33條第5 款規定「罰金：銀元1 元以上」，
      該罪最低度罰金刑為銀元1 元即新臺幣3 元，是經比較後
      ，自應適用行為時即修正前之刑法第276 條第1 項規定較
      有利於被告甲○○。
（二）關於自首減刑之規定，修正前刑法第62條前段係規定「必
      減輕其刑」，修正後同條則規定「得減輕其刑」，故亦以
      修正前之刑法第62條前段規定較有利於被告甲○○。
四、原審適用刑法第2 條第1 項前段、修正前刑法第276 條第1
    項、第62條，罰金罰鍰提高標準條例第1 條前段規定，並審
    酌被告甲○○駕車肇事致人當場死亡，及其前無任何前科紀
    錄，有臺灣高等法院被告前案紀錄表可稽，其素行良好，及
    被告甲○○就本件車禍之發生為肇事次因，有臺灣省高屏澎
    區車輛行車事故鑑定委員會鑑定意見書及台灣省車輛行車事
    故覆議鑑定委員會鑑定函可稽，且事後坦認犯行，犯後態度
    良好等一切情狀，量處有期徒刑7 月。經核原判決認事用法
    並無不合，檢察官据死者家屬即告訴人聲請上訴指摘原判決
    量刑過輕，被告甲○○上訴指摘原判決量刑過重，惟被告甲
    ○○已於本院審理時，與6 位死者家屬中之5 位達成和解，
    有和解書可稽，既已部分和解，原判決量刑應屬未過輕，檢
    察官之上訴謂量刑過輕云云，尚非可採；又檢察官既已據死
    者家屬聲請上訴指摘原判決量刑應過輕，則原判決量刑應屬
    未過重，被告甲○○上訴謂量刑過重云云，亦無可採，因案
    情之審酌情況一減一增之間，原判決量刑應屬適當，其等上
    訴均為無理由，均應予駁回。
據上論斷，應依刑事訴訟法第368條，判決如主文。
本案經檢察官林應華到庭執行職務。
中　　華　　民　　國　　96　　年　　4 　　月　　30　　日
            刑事第六庭  審判長法  官  王憲義
                              法  官  李璧君
                              法  官  張盛喜
以上正本證明與原本無異。
不得上訴。
中　　華　　民　　國　　96　　年　　4 　　月　　30　　日
                              書記官  林明威
附錄本判決論罪科刑法條：
刑法第276 條第1 項
因過失致人於死者，處2 年以下有期徒刑、拘役或2 千元以下罰
金。
